【裁判字號】    98,訴,3720
【裁判日期】    981223
【裁判案由】    毒品危害防制條例
【裁判全文】
臺灣板橋地方法院刑事判決              98年度訴字第3720號
公  訴  人  臺灣板橋地方法院檢察署檢察官
被      告  甲○○
                    （另案在臺灣臺北監獄臺北分監執行中）
上列被告因違反毒品危害防制條例案件，經檢察官提起公訴（98
年度毒偵字第5209號），本院判決如下：
    主  文
甲○○施用第一級毒品，累犯，處有期徒刑壹年貳月，扣案第一
級毒品海洛因壹包（驗餘淨重零點貳柒陸陸公克）沒收銷燬，其
外包裝袋壹只、扣案注射針筒壹支均沒收。
    事  實
一、甲○○前因施用毒品案件，經臺灣板橋地方法院以八十七年
    度毒聲字第三六一一號裁定送觀察、勒戒後，因認無繼續施
    用之傾向，於民國八十七年十二月二十一日釋放出所，並由
    臺灣板橋地方法院檢察署檢察官於八十七年十二月二十三日
    以八十七年度偵字第二六九二○號為不起訴處分確定；又因
    施用毒品案件，經本院以九十二年度訴字第一七五三號刑事
    判決判處有期徒刑九月，於九十二年九月二十五日判決確定
    。另因違反毒品危害防制條例、偽造文書、詐欺、竊盜、公
    共危險等案件，分別經本院以九十五年度訴字第二八八三號
    刑事判決判處有期徒刑七月確定、以九十五年度訴字第三七
    ○七號刑事判決判處有期徒刑五月確定、以九十五年度簡字
    第六七四五號刑事判決判處有期徒刑四月確定、以九十六年
    度易字第五六九號刑事判決判處有期徒刑八月確定、以九十
    六年度訴字第三八九號刑事判決判處有期徒刑七月確定，嗣
    上開各罪均經減刑，並合併定應執行刑為有期徒刑一年一月
    確定，與甲○○另違反毒品危害防制條例經本院以九十六年
    度訴字第二○七二號刑事判決所判處有期徒刑十月接續執行
    ，於九十七年四月三日假釋出監付保護管束，嗣於九十七年
    六月十二日觀護期滿執行完畢（致使本件構成累犯）。詎其
    猶不知悔改，於前次觀察、勒戒執行完畢後，五年內再犯上
    開施用毒品案件經法院判處罪刑確定後，復基於施用第一級
    毒品海洛因及第二級毒品甲基安非他命之犯意，於九十八年
    七月十五日晚上七時許在臺北縣三重市○○路附近某處，以
    將海洛因及甲基安非他命以水稀釋後混合置入針筒內注射之
    方式，同時施用第一級毒品海洛因及第二級毒品甲基安非他
    命一次。嗣於九十八年七月十五日晚上八時三十分許在臺北
    縣三重市○○路○段一六三巷一五七號前為警查獲，並扣得
    海洛因一包（驗餘淨重零點二七六六公克）、注射針筒一支
    ，復採集其尿液送驗而查知上情。
二、案經臺北縣政府警察局蘆洲分局報告臺灣板橋地方法院檢察
    署檢察官偵查起訴。
    理  由
壹、程序方面：
    本件認定事實所引用之卷證資料，並無證據證明係公務員違
    背法定程序所取得，又檢察官及被告於本院準備程序及審判
    期日時均表示同意作為證據而不予爭執，且迄至言詞辯論終
    結前亦未再聲明異議，依刑事訴訟法第一百五十九條之五第
    一項之規定，本件認定事實所引用之證據，縱屬傳聞證據而
    不符刑事訴訟法第一百五十九條之一至第一百五十九條之四
    之規定者，仍均有證據能力。
貳、實體方面：
一、訊據被告甲○○於本院審理中矢口否認於前揭時地施用第一
    級毒品海洛因及第二級毒品甲基安非他命之犯行，辯稱：伊
    係遭警陷害始於九十八年七月十五日為警查獲，嗣因毒癮發
    作，遂在臺北縣三重市蘆洲分局延平派出所內，將海洛因與
    甲基安非他命混合以水稀釋後置入針筒內施打云云。惟查：
（一）被告經採尿送驗結果，係呈嗎啡及甲基安非他命陽性反應
      ，此有台灣檢驗科技股份有限公司九十八年八月三日編號
      UL/ 二○○九/ 七○六九八號濫用藥物檢驗報告、臺北縣
      政府警察局蘆洲分局偵辦毒品案件尿液代號對照表各一份
      在卷可稽（見偵查卷第二十一頁、第五十頁）。又海洛因
      施用入人體後水解還原成嗎啡，再循嗎啡之代謝方式排出
      體外，業據行政院衛生署藥物食品檢驗局以七三藥檢壹字
      第○三○二二一號函說明綦詳，且尿液中能否驗出嗎啡陽
      性反應，與其投與量、投與途徑、採尿時間、個人體質及
      檢測方法之靈敏度有關，國外曾有文獻報導注射六毫克之
      海洛因鹽酸鹽，其代謝物嗎啡之平均可檢出時限約為二十
      六小時，亦經行政院衛生署藥物食品檢驗局於八十一年九
      月八日以（八一）藥檢壹字第八一一四八八五號函釋明在
      案。而甲基安非他命經口服投與後，約百分之七十於二十
      四小時內自尿中排出，約百分之九十於九十六小時內自尿
      中排出，由於目前國內尿液中甲基安非他命之檢驗僅為鑑
      定其是否呈陽性反應，尚未定其含量，且甲基安非他命成
      分之檢出與其投與方式、投與量、個人體質、採尿時間與
      檢測儀器之精密度等諸多因素有關，因此僅憑尿液中呈甲
      基安非他命陽性反應，並無法確實推算吸食時間距採集時
      間之長短，惟依上述資料推斷，最長可能不會超過四日即
      九十六小時，此經行政院衛生署藥物食品檢驗局於八十一
      年二月八日以（八一）藥檢壹字第○○一一五六號函釋明
      在案。前揭尿液檢驗報告載明係以GC/MS （即氣相層析質
      譜儀分析法）方法作為確認檢驗之方式，而該方法之原理
      係檢品經氣化後，通過層析管分離純化，再將純化後之成
      分循序送入質譜儀做個別鑑定。因質譜儀所測定之圖譜，
      在化學上被公認具有指紋特性，故可據以完全判定該檢品
      係為何種化合物。是以氣相層析質譜儀作藥物及其代謝產
      物之定性及定量分析，幾乎不會有偽陽性反應產生，此經
      台北榮民總醫院於八十三年四月七日以八三北總內字第三
      ○五九號函釋明在案。
（二）被告於檢察官偵訊時供稱：伊於九十八年七月十五日晚上
      七時許在臺北縣三重市○○路附近以針筒注射海洛因一次
      ，扣案海洛因一包係伊買來供己施用的，針筒係伊施用毒
      品的工具等語明確，嗣於本院準備程序中始辯稱：伊係於
      為警查獲後、驗尿前，在派出所內以扣案注射針筒施打海
      洛因及甲基安非他命云云，是被告上開辯解是否可採，已
      非無疑。又扣案注射針筒乃為警當場查扣之重要證物，有
      查獲現場、扣案物品照片、贓證物品清單附卷可佐（見偵
      查卷第二十九頁至第三十二頁），警方豈有將扣案證物交
      予被告使用之理？另被告於九十八年七月十五日晚上八時
      三十分許為警查獲後，於同日晚上九時三十分許在蘆洲分
      局延平派出所廁所經警採集其尿液一節，亦有臺北縣政府
      警察局蘆洲分局勘察採證同意書一份在卷足稽（見偵查卷
      第二十八頁），被告既涉有施用毒品犯嫌，倘其於警查獲
      前並無施用毒品之行為，殊無於查獲後、驗尿前，故意在
      派出所廁所內施用毒品，以坐實己罪之可能。由此益徵被
      告前揭辯解顯悖常情，難以採信。
（三）按所謂「陷害教唆」，係指行為人原不具犯罪之故意，純
      因司法警察之設計教唆，始萌生犯意，進而實施犯罪構成
      要件之行為者而言。申言之，因「陷害教唆」係司法警察
      以引誘或教唆犯罪之不正當手段，使原無犯罪故意之人因
      而萌生犯意而實施犯罪，再進而蒐集其犯罪之證據或予以
      逮捕偵辦；又「陷害教唆」與警方對於原已具有犯罪故意
      並已實施犯罪行為之人，以所謂「釣魚」之偵查技巧，蒐
      集其犯罪證據之情形有別，自不得混為一談（最高法院九
      十二年度台上字第四五五八號判決可資參照）。證人乙○
      ○於本院審理中固證述：警員叫伊打電話給被告，請被告
      將伊與被告於九十八年六月間合資購買施用剩餘之毒品拿
      出來，伊進入被告住處樓梯間時，見被告已將毒品拿出來
      ，便叫警察進入逮捕被告等語在卷，然被告持有及施用毒
      品之事實，既係發生於本案查獲之前，則警員縱有利用證
      人乙○○聯絡被告之行為，然並非誘發被告產生持有及施
      用毒品之犯意，自非「陷害教唆」，被告以此置辯，亦無
      足取。
（四）甲基安非他命或海洛因大多分開使用，惟於下列情況會有
      混用：１、有些海洛因使用者喜好加入甲基安非他命以增
      加其舒暢感覺；２、原先使用甲基安非他命者開始嘗試使
      用海洛因時；３、有些海洛因成癮者偶而會施用安非他命
      來消除海洛因戒斷時出現之不舒服症狀；４、有些海洛因
      販毒者加入甲基安非他命以增加其重量。這兩種藥物同時
      施用不會引起排斥，甚至在欣快感方面有被加強的可能。
      此經行政院國軍退除役官兵輔導委員會臺北榮民總醫院於
      九十三年五月十一日以北總內字第○九三○○二三三七二
      號函釋在案。本件因乏其他積極事證足資證明被告係分別
      施用海洛因與甲基安非他命，依罪疑唯輕原則，應從有利
      被告之認定，被告之尿液經以氣相層析質譜儀分析法檢驗
      ，既係呈嗎啡及甲基安非他命陽性反應，堪認其應有於前
      揭時間同時施用上開二毒品之行為。
（五）被告前因施用毒品案件，經法院裁定送觀察、勒戒後，因
      認無繼續施用毒品之傾向，而於八十七年十二月二十一日
      釋放出所，並由臺灣板橋地方法院檢察署檢察官以八十七
      年度偵字第二六九二○號為不起訴處分確定；復於前揭觀
      察、勒戒執行完畢釋放後，五年內又因施用毒品案件，經
      本院以九十二年度訴字第一七五三號刑事判決判處有期徒
      刑九月，於九十二年九月二十五日判決確定，有臺灣高等
      法院院被告前案紀錄表一份在卷可按，復為本件施用第一
      級毒品、第二級毒品犯行，是本件事證明確，被告犯行洵
      堪認定，應予依法論科。
二、查海洛因、甲基安非他命分屬毒品危害防制條例第二條第二
    項第一款所規定之第一級毒品及同條項第二款所規定之第二
    級毒品，核被告所為，係犯毒品危害防制條例第十條第一項
    施用第一級毒品罪及同條第二項施用第二級毒品罪。被告持
    有毒品，復進而施用，其持有毒品之低度行為，為施用毒品
    之高度行為所吸收，均不另論罪。被告同時施用第一級毒品
    海洛因及第二級毒品甲基安非他命，係以一行為同時觸犯上
    開二罪，為想像競合犯，依刑法第五十五條之規定，應從重
    依施用第一級毒品罪論處。公訴意旨認上開二罪應分論併罰
    ，容有誤會。被告有如前述刑事科刑及執行情形，有上開臺
    灣高等法院被告前案紀錄表在卷足憑。其受有期徒刑執行完
    畢，於五年內故意再犯本件最重本刑為有期徒刑以上之罪，
    為累犯，應依刑法第四十七條第一項規定，加重其刑。爰審
    酌被告施用毒品，足以戕害其身心，滋生其他犯罪，惡化治
    安，嚴重損及公益，且被告前曾犯施用毒品罪，業經觀察、
    勒戒及刑事執行完畢，仍未戒斷其施用毒品之惡習，竟再為
    本件施用毒品犯行，顯見其不思悔改，及其犯後否認犯行等
    一切情狀，量處如主文所示之刑，以資懲儆。
三、扣案海洛因一包其內之海洛因（驗餘淨重零點二七六六公克
    ）屬第一級毒品，且係本件查獲之毒品，不問屬於犯人與否
    ，爰依毒品危害防制條例第十八條第一項前段規定，均併予
    宣告沒收銷燬之（惟鑑驗耗罄之毒品既已滅失，自毋庸宣告
    沒收銷燬），其外包裝一只係用於包裹毒品海洛因，防其裸
    露、潮濕，便於攜帶施用，扣案注射針筒為施打毒品所用，
    且均為被告所有，此據被告於檢察官偵查中供明在卷，爰依
    刑法第三十八條第一項第二款規定，併予宣告沒收。
據上論斷，應依刑事訴訟法第二百九十九條第一項前段，毒品危
害防制條例第十條第一項、第二項、第二十三條第二項、第十八
條第一項前段，刑法第十一條前段、第四十七條第一項、五十五
條、第三十八條第一項第二款，判決如主文。
本案經檢察官蘇逸修到庭執行職務。
中    華    民    國    98    年    12    月    23    日
                刑事第八庭    審判長法  官  陳  鴻  清
                                    法  官  朱  嘉  川
                                    法  官  劉  安  榕
以上正本證明與原本無異。
如不服本判決，應於判決送達後10日內敘明上訴理由，向本院提
出上訴書狀（應附繕本），上訴於臺灣高等法院；未敘述上訴理
由者，應於上訴期間屆滿後20日內向本院補提理由書（均須按他
造當事人之人數附繕本），切勿逕送上級法院。
                                    書記官  陳  盈  真
中    華    民    國    98    年    12    月    23    日
附錄本案論罪科刑法條全文：
毒品危害防制條例第10條
施用第一級毒品者，處六月以上五年以下有期徒刑。
施用第二級毒品者，處三年以下有期徒刑。


司法院資訊處製作；財團法人民間司法改革基金會備份。
